臺灣士林地方法院刑事判決　　　　　　　 96年度訴字第630號
公　訴　人　臺灣士林地方法院檢察署檢察官
被　　　告　甲○○
上列被告因違反毒品危害防制條例案件，經檢察官提起公訴（96
年度毒偵字第969 號），被告於準備程序就被訴事實為有罪之陳
述，本院合議庭裁定由受命法官獨任依簡式審判程序審理，並判
決如下：
    主  文
甲○○施用第一級毒品，累犯，處有期徒刑壹年，減為有期徒刑
陸月；又施用第二級毒品，累犯，處有期徒刑肆月，減為有期徒
刑貳月。應執行有期徒刑捌月。
    事  實
一、甲○○於民國87年間，曾因施用毒品案件，經臺灣板橋地方
    法院裁定送勒戒處所觀察、勒戒後，認有繼續施用毒品傾向
    ，再經臺灣板橋地方法院裁定令入戒治處所強制戒治，嗣因
    戒治執行滿3 月後，其成效經評定為合格，認無繼續戒治之
    必要，而由同院裁定停止戒治，並於88年2 月23日停止戒治
    出所，所餘戒治期間付保護管束。後旋因違反保護管束應遵
    守事項情節重大，經臺灣板橋地方法院於88年7 月23日以88
    年度毒聲字第4539號裁定撤銷停止戒治，並於88年11月18日
    送臺灣臺北戒治所繼續執行強制戒治，後於89年6 月12日戒
    治期滿執行完畢，由臺灣板橋地方法院檢察署檢察官以89年
    度戒毒偵字第439 號為不起訴處分確定。甲○○復於92年間
    ，再因施用毒品案件，經本院以92年度毒聲字第32號裁定令
    入戒治處所強制戒治，嗣因毒品危害防制條例相關規定修正
    ，而於93年1 月9 日停止戒治出所，刑事訴追部分，亦經臺
    灣士林地方法院檢察署檢察官以92年度毒偵字第77號聲請簡
    易判決處刑，經本院以92年度士簡字第877 號判決判處有期
    徒刑6 月確定，並於93年1 月9 日入監服刑，並於同年7 月
    8 日因縮短刑期執行完畢。
二、詎甲○○猶不知悛悔，竟分別基於施用第一級毒品海洛因及
    第二級毒品甲基安非他命之犯意，於96年3 月24日晚上10時
    許，在其位於臺北市○○區○○路285 巷7 號2 樓住處內，
    以海洛因摻入香菸點燃及將甲基安非他命置入玻璃球燒烤等
    方式，分別施用第一級毒品海洛因及第二級毒品甲基安非他
    命各1 次。嗣為警於96年3 月26日某時許，在其前述住處前
    查獲，經採集其尿液檢體送驗後，始悉上情。
三、案經臺北市政府警察局士林分局報告臺灣士林地方法院檢察
    署檢察官偵查起訴。
    理  由
一、上揭事實，業據被告甲○○於偵查中及本院審理時坦承不諱
    （見毒偵卷第10頁、本院卷第19至22頁），而被告為警查獲
    後所採集之尿液，經送臺灣尖端先進生技醫藥股份有限公司
    以「酵素免疫分析法」初步檢驗、「氣相層析質譜儀法」確
    認檢驗之檢驗結果，分別呈嗎啡、甲基安非他命陽性反應，
    此有該公司96年4 月10日濫用藥物檢驗報告1 份附卷可參（
    見毒偵卷第10頁），足認被告前開自白與事實相符，應可採
    信。
二、按92年7 月9 日新修正之毒品危害防制條例刪除二犯及三犯
    之規定，一改修法前繁雜之處遇程序，僅將施用毒品者簡化
    區分為初犯、再犯，並認施用毒品者係屬病患性犯人，以觀
    察、勒戒戒除其身癮，並以強制戒治去除其心癮。經觀察、
    勒戒或強制戒治執行完畢釋放後，若係5 年後再犯該條例第
    10條施用毒品罪者，與同條例第20條第1 項、第2 項關於「
    初犯」之處理方式相同，檢察官應先聲請法院裁定令被告入
    勒戒處所觀察、勒戒，並視有無繼續施用毒品傾向，決定應
    予釋放、為不起訴之處分，或應聲請法院裁定令入勒戒處所
    強制戒治；若係5 年內「再犯」同條例第10條施用毒品罪者
    ，依同條例第23條第2 項規定，檢察官則應依法追訴。觀諸
    該條例第20條第3 項之修正理由：「觀察、勒戒或強制戒治
    5 年後再犯者，顯見前所實施之觀察、勒戒或強制戒治已足
    以遮斷其施用毒品之癮，為期自新及協助其戒除毒癮，對此
    5 年後再犯者，爰明定仍適用初犯之規定，先經觀察、勒戒
    、強制戒治之程序。」及同條例第23條第2 項之修正理由：
    「為配合簡化施用毒品犯之刑事處遇程序，並鑑於經觀察、
    勒戒或強制戒治執行完畢釋放後5 年內再犯者，其再犯率甚
    高，原據以實施之觀察、勒戒及強制戒治既已無法收其實效
    ，自應施以刑事處遇。」，顯然如施用毒品者係前經觀察、
    勒戒或強制戒治等治療程序執行完畢5 年後，始再施用毒品
    之「初犯」，因前所執行之觀察、勒戒或強制戒治已足收戒
    除毒癮之效，自應重新執行觀察、勒戒或強制戒治等治療程
    序，並於治療程序執行完畢後，由檢察官為不起訴處分，毋
    庸對之追訴處罰；反之，在「再犯」之情形，因其先前所為
    治療程序顯未能收戒斷毒癮之效，且考量施用毒品者之再犯
    率偏高，乃簡化其刑事處遇程序，而逕予追訴處罰，不再施
    以治療程序。參酌上開立法理由，修正毒品危害防制條例就
    施用毒品者，祇於「初犯」及「5 年後再犯」二種情形，有
    其追訴條件之限制，即須於初犯經觀察、勒戒或強制戒治釋
    放後，5 年內均無施用毒品之行為，始能認其前所實施之觀
    察、勒戒或強制戒治已足遮斷毒癮，而得於5 年後再犯時，
    再予適用初犯之規定，重行觀察、勒戒等程序。倘5 年內已
    經再犯，被依法追訴處罰，縱其第3 次（或第3 次以上）施
    用毒品之時間在初犯釋放5 年以後，即與「5 年後再犯」之
    情形有別，且因已於「5 年內再犯」，顯見其再犯率甚高，
    原實施觀察、勒戒或強制戒治，已無法收其實效，而無5 年
    戒斷期之存在，自無再經觀察、勒戒及強制戒治之必要，即
    應依該條例第10條處罰，始符新法修正之本旨（最高法院95
    年度第7 次刑事庭決議、最高法院95年度臺非字第59號、第
    65號判決意旨可資參照）。經查，被告甲○○前於87年間，
    曾因施用毒品案件，經臺灣板橋地方法院裁定送勒戒處所觀
    察、勒戒後，認有繼續施用毒品傾向，再經臺灣板橋地方法
    院裁定令入戒治處所強制戒治，嗣因戒治執行滿3 月後，其
    成效經評定為合格，認無繼續戒治之必要，而由同院裁定停
    止戒治，並於88年2 月23日停止戒治出所，所餘戒治期間付
    保護管束。後旋因違反保護管束應遵守事項情節重大，經臺
    灣板橋地方法院於88年7 月23日以88年度毒聲字第4539號裁
    定撤銷停止戒治，並於88年11月18日送臺灣臺北戒治所繼續
    執行強制戒治，後於89年6 月12日戒治期滿執行完畢，由臺
    灣板橋地方法院檢察署檢察官以89年度戒毒偵字第439 號為
    不起訴處分確定。甲○○復於92年間，再因施用毒品案件，
    經本院以92年度毒聲字第32號裁定令入戒治處所強制戒治，
    嗣因毒品危害防制條例相關規定修正，而於93年1 月9 日停
    止戒治出所，刑事訴追部分，亦經臺灣士林地方法院檢察署
    檢察官以92年度毒偵字第77號聲請簡易判決處刑，經本院以
    92年度士簡字第877 號判決判處有期徒刑6 月確定，並於93
    年1 月9 日入監服刑，並於同年7 月8 日因縮短刑期執行完
    畢出監等情，有臺灣高等法院被告前案紀錄表1 份在卷可佐
    ，是被告於89年6 月12日強制戒治執行完畢後5 年內，既又
    於92年間再施用毒品，且經判處罪刑確定，即係「5 年內再
    犯」，甚為明確。衡諸首揭說明，本案被告犯行既非初犯，
    亦非毒品危害防制條例第20條第3 項所指「5 年後再犯」之
    情形，即應依法訴追審理。從而，本案事證明確，被告犯行
    洵堪認定，應依法論科。
三、是核被告所為，係犯毒品危害防制條例第10條第1 項之施用
    第一級毒品罪及同條第2 項之施用第二級毒品罪。其施用前
    持有海洛因及甲基安非他命之低度行為，應各為施用之高度
    行為所吸收，均不另論罪。被告上開所犯2 罪間，其犯意各
    別，行為互殊，應予分論併罰。又被告有事實欄所載之犯罪
    科刑並已執行完畢等情，有臺灣高等法院被告前案紀錄表在
    卷可稽，其於有期徒刑執行完畢後5 年內，故意再犯本案有
    期徒刑之2 罪，各應依刑法第47條第1 項規定論以累犯，並
    均加重其刑。爰審酌被告有施用毒品前科，經強制戒治後，
    竟又再度施用毒品，顯見其意志不堅，無法戒絕毒害，及本
    件犯罪之動機、手段、施用毒品為自戕行為，對身體健康產
    生危害及犯罪後於本院審判時尚能坦承犯行之態度等一切情
    狀，分別量處如主文所示之刑。又本件被告之犯罪時間均係
    在96年4 月24日以前，爰依中華民國九十六年罪犯減刑條例
    規定，就前揭宣告刑分別減為如主文所示之刑，並定其應執
    行之刑。
據上論結，應依刑事訴訟法第273 條之1 第1 項、第299 條第1
項前段，毒品危害防制條例第10條第1 項、第2 項，刑法第11條
前段、第47條第1 項、第51條第5 款，中華民國九十六年罪犯減
刑條例第2 條第1 項第3 款、第7 條第1 項、第2 項、第10條第
1項，判決如主文。
本案經檢察官洪三到庭執行職務。
中　　華　　民　　國　　96　　年　　8　 　月　  10 　 日
                  刑事第三庭法  官  莊明達
以上正本證明與原本無異。
如不服本判決，應於判決送達後10日內，向本院提出上訴狀。
                            書記官  陳慧中
中　　華　　民　　國　　96　　年　　8　 　月　  16 　 日
附錄本判決論罪科刑依據法條全文
毒品危害防制條例第10條
施用第一級毒品者，處6 月以上5 年以下有期徒刑。
施用第二級毒品者，處3 年以下有期徒刑。
